臺灣高等法院刑事判決　　　　　　　　　94年度上易字第23號
上　訴　人
即　被　告　丙○○
選任辯護人　姜明遠律師
上列上訴人因竊盜案件，不服臺灣臺北地方法院93年度易字第33
6號，中華民國93年10月28日第一審判決（起訴案號：臺灣臺北
地方法院檢察署92年度偵字第23319號），提起上訴，本院判決
如下：
    主  文
原判決撤銷。
丙○○攜帶兇器竊盜未遂，處有期徒刑陸月，如易科罰金，以
佰元折算壹日。電鋸壹支沒收之。
    事  實
一、丙○○前受雇於丁○○，其後亦因與丁○○有水果買賣之業
    務往來而經常前往丁○○位在臺北市○○區○○路一五五巷
    三十一號一樓兼作店面之住處。又丁○○在上址之鐵櫃內擺
    放俗稱「ＢＡＲ台」之電動遊戲機以供員工及來往廠商打玩
    ，若無人打玩或丁○○離開則將該鐵櫃上鎖。丙○○因常至
    上址把玩，得知該遊戲機臺內有大量先前打玩者投入之硬幣
    ，竟意圖為自己不法之所有，基於竊取機台內硬幣之犯意，
    於民國八十九年七月間某日中午一時許，持其所有且客觀上
    具殺傷力足供兇器使用之電鋸一支，前往當時為公眾得自由
    出入之上開處所內，以該電鋸破壞業已上鎖之鐵櫃，著手實
    施竊盜行為，適丁○○返家，丙○○急忙躲入上址廁所內而
    未遂，惟旋經丁○○發覺查獲。
二、案經臺北市政府警察局萬華分局移送臺灣臺北地方法院檢察
    署檢察官偵查起訴。
    理  由
壹、有罪部分
　一、訊之被告丙○○固不諱言有於前揭時、地，持其所有之電
  　　鋸一支，以電鋸破壞加掛於鐵櫃上之鎖頭之事實，惟矢口
    　否認有何竊盜犯行，辯稱：當天被告原在現場把玩電動遊
      戲機，其後被告外出換零錢返回欲再打玩之際，丁○○卻
      將遊戲機臺鐵櫃上鎖，被告以為丁○○故意不讓被告繼續
      打玩，才返家取出電鋸想要鋸斷鐵櫃上鎖頭以便繼續打玩
      ，並非要竊取其內財物云云。
　二、經查，被害人丁○○位在臺北市○○區○○路一五五巷三
  　　十一號一樓兼作店面之住處內放置有一鐵櫃，鐵櫃內有丁○○擺放供員工及來往廠商打玩之電動遊戲機一臺，若無
      人打玩或丁○○離開則將該鐵櫃上鎖等事實，業經丁○○
      證述明確（見原審卷第四三、四四、一一七頁，本院卷第
      六一頁）；丁○○並稱：該遊戲機臺是開放的，可讓公司
      員工娛樂，被告行竊之前有在玩電玩，待我要離開時，因
      裡面已完全沒人，就將（鐵櫃）鎖起來等語（見原審卷第
      四四頁）。可知丁○○於本案發生當日離開上址之際，因
      已無人打玩，始於置放遊戲機之鐵櫃上鎖。
　三、被告持其所有之電鋸一支，前往上址，以電鋸破壞放置遊
　　　戲機臺鐵櫃上之鎖頭時，被丁○○發現之事實，已經被告
  　　於偵審中供述明確（見偵七七八一號卷第十、三三頁正面
    　，原審卷第三九、四十、四二頁，本院卷第二八頁）。丁○○亦證稱：鐵櫃及遊戲機臺之投幣孔遭破壞（見偵第七
      七八一號卷第八頁反面、原審卷第四五頁、第一０九至一
      一一頁），或稱鐵櫃內之鐵栓被鋸斷，附加在鐵櫃上之鎖
      頭完好等語（見本院卷第五九頁），可知被告確有著手鋸
      開鐵櫃上鎖頭之行為。應附帶一提者，丁○○於原審訊問
      時雖證指被告除鋸壞鐵櫃外，更進而破壞鐵櫃內之電動遊
      戲機之投幣孔云云。於本院詰問初始亦稱被告破壞機台也
      就是放錢幣的盒子云云（見本院卷第五七頁），然經辯護
      人進一步詰問後，丁○○改稱：「電動玩具的鐵櫃上上鎖
      的鐵桿是被鋸斷的」、「（鐵櫃上）的鎖頭是完好的，還
      沒有被鉅（鋸）過」（見本院卷第五九頁）。前後所述不
      一；且被告始終辯稱尚未鋸斷鎖頭即被發現，亦即否認破
      壞電動遊戲機之投幣孔。應認被告所辯可以採信。
　四、被告雖辯稱無竊盜犯意，僅單純想繼續打玩遊戲機臺，才
  　　以電鋸欲將放置遊戲機臺之鐵櫃鎖頭鋸斷，僅觸犯毀損罪
    　云云。惟查，被告於檢察官訊問時已坦承破壞鐵櫃鎖頭之
      目的在於竊取其內財物，供稱：他（即丁○○）打開門讓
      我拿西瓜進去，那時鐵櫃鎖頭未開，我確實有拿電鋸去鋸
      沒錯，沒偷到東西，我玩電動玩具輸錢，之後我拿電鋸去
      鋸，到一半他就發現了等語（見偵第七七八一號卷第三三
      頁）；對照丁○○證稱：被告躲在我家廁所，並在家中角
      落發現電鋸等語（見原審卷第四四、四五、一０九至一一
      一頁，本院卷第五九頁）。可知被告係因輸錢而意在竊取
      電動遊戲機內之財物。被告若確於打玩遊戲機即將中大獎
      時遭丁○○關上鐵櫃，理當向丁○○抗議、反應，豈有返
      家取來電鋸鋸斷鐵櫃上之鎖頭之理？若僅意欲把玩，可待
      丁○○再次開放時再前往或另覓其他電動遊戲場，何須大
      張旗鼓以電鋸破壞鎖頭？若被告不滿丁○○逕自關閉鐵櫃
      ，而有意破壞洩恨，大可趁被告不在場時，徒手或以隨手
      可得之工具恣意為之，何致於大費周章，返家取來電鋸對
      不易破壞之鎖頭下手？被告所辯意在繼續把玩，或僅成立
      毀損罪云云，不可採信。
　五、丁○○雖另指稱遊戲機臺內有數千元遭被告竊走云云。然
  　　丁○○自承並未當場查獲被告持有竊得之硬幣，所謂失竊
    　數千元，係由遊戲機臺內之投幣計數器得知等語（見原審
      卷第四五頁）。惟按僅憑遊戲機臺計數器所載數目尚難遽
      以認定被告竊取硬幣，且丁○○亦未於查獲現場發現贓物
      ，尚難遽認被告已竊得硬幣。起訴書認為被告業已竊得數
      千元云云，與事實不符。起訴書雖另指被告該次竊盜另竊
      取電腦一台。然卷內並無丁○○於八十九年七月間另失竊
      電腦一臺之任何證據，公訴人當係誤解丁○○之陳述內容
      ，將丁○○所述於九十年九月七日在臺北市○○區○○路
      一五五巷二十九號一樓住處遭竊之電腦一臺（詳見後述）
      誤植於此處，應予更正敘明。
　六、按刑法上之未遂犯，必須已著手於犯罪行為之實行而不遂
  　　，始能成立，刑法第二十五條第一項固定有明文。同法第
    　三百二十一條之竊盜罪，為同法第三百二十條之加重條文
      ，亦係以竊取他人之物為其犯罪行為之實行，如僅著手於
      該加重條件之行為而未著手搜取財物，不能以加重竊盜未
      遂論（最高法院八十七年度台上字第三九０二號判決可資
      參照）。惟被告係因把玩電動玩具輸錢，始起意行竊，進
      而持電鋸破壞鐵櫃上掛鎖，此為被告於檢察官訊問時所自
      承。參諸被告明知鐵櫃內放置本案之電動遊戲機，此外別
      無他物，以及被告係利用丁○○不在之際下手之事實，可
      知被告以電鋸鋸鎖之行為，絕非意在破壞機具，亦非想斷
      續把玩，亦即被告之主觀之意思在竊取財物。被告表現在
      外之客觀行為亦足以認定係竊取他人財物之行為，蓋被告
      鋸壞鎖頭之行為與實際上將竊得財物之結果有一貫接連之
      密接關係，且具不可變易性，亦即若非被害人及時返回，
      已不可能再有其他更易，被告已著手於竊盜行為之實行，
      可以認定。又被告所持以破壞鐵櫃上鎖頭之電鋸，長約一
      公尺餘、上有輪盤直徑約十五公分、輪盤外緣鋒利等事實
      ，業據丁○○證述明確（見原審卷第一一一頁），該電鋸
      於客觀上足以殺傷人身、足供兇器使用。綜上，被告攜帶
      兇器竊盜未遂之犯行堪以認定，應依法論科。
　七、核被告所為，係犯刑法第三百二十一條第一項第三款、第
  　　二項之攜帶兇器竊盜未遂罪。被告著手於竊盜犯行之實行
    　，因適為丁○○發現，而未得逞，為未遂犯，依刑法第二
      十六條前段之規定，按既遂犯之刑度減輕其刑。審酌被告
      攜帶兇器竊盜對社會安全所生之危害及其素行、犯罪之動
      機、目的、智識程度暨犯後態度等一切情狀，量處如主文
      第二項所示之刑，並諭知易科罰金之折算標準（被告行為
      後，刑法第四十一條已經修正，經總統於九十年一月十日
      公布施行，同年月十二日生效，比較修正前刑法第四十一
      條及修正後刑法第四十一條第一項之規定，以修正後之規
      定有利於被告，自應依修正後之規定，諭知易科罰金之折
      算標準）。電鋸一支，為被告所有、供犯罪所用之物，已
      如前述，雖未扣案，但無從證明業已滅失，依法宣告沒收
      。
貳、不另為諭知無罪部分：
　一、公訴意旨另以：丙○○於民國九十年九月七日潛入位於臺
  　　北市○○區○○路一五五巷二十九號一樓丁○○之新住處
    　，竊取行動電話二支及手提袋一個（內有口紅、皮包、香
      水等物）（本院按應為電腦、印表機各一臺之誤，詳如後
      述），嗣經丁○○報警循線查獲。認被告另犯刑法第三百
      二十一條第一項之逾越門扇於夜間侵入住宅竊盜罪嫌。
　二、訊之被告堅決否認有公訴人指訴之此部分犯行，辯稱：我
  　　經常前往丁○○位在臺北市○○區○○路一五五巷二十九
    　號一樓之住處內找受雇於丁○○之友人乙○○等人聯天，
      所以才會在丁○○住處內留下指紋，並未在九十年九月七
      日凌晨打開上開住處大門入內行竊等語。
　三、經查：
　（一）起訴書雖認丁○○於九十年九月七日在臺北市○○區○○路一五五巷二十九號一樓之住處，遭竊走行動電話二
    　　支、內有口紅、皮包、香水之手提袋一只云云。然丁○○於原審訊問時證稱：手機二支、手提袋是在臺北市○○區○○路一五五巷三十一號掉的，這是之前就掉的，
        但我沒有報案，是警察就電腦失竊案問我時，我順便提
        到的。且該等物品失竊並無懷疑係被告所為等語綦詳（
        見原審卷第一一三、一一九頁），是起訴書如上記載，
        實有誤會，應予更正，先予敘明。
　（二）次查，證人即臺北市政府警察局萬華分局員警吳崇傑於
　　　　九十年九月七日上午在前址進行蒐證時，於遭竊電腦原
  　　　放置位置旁之電腦用喇趴音箱上採得二枚可疑指紋，該
    　　等指紋經送內政部警察署刑事警察局鑑驗比對，與被告
　　　　指紋卡之左中指、左環指指紋相符，固有內政部警政署
　　　　刑事警察局九十年十月二日（九十）刑紋字第一九二八
  　　　００號鑑驗書、刑事案件證物採驗記錄表影本各一紙附
    　　卷可稽（見偵第七七八一號卷第十二頁，原審卷第六六
      　頁），並經吳崇傑到庭證述明確（見原審卷第一五五至
        一六一、一八八頁反面、一八九頁）。
　（三）依前所述，警方於遭竊之電腦旁之電腦用喇趴音箱上雖
  　　　採得有被告指紋二枚，惟被告經常前往丁○○位於臺北
    　　市○○區○○路一五五巷二十九號一樓之住處事實，除
      　經被告迭於偵審中所供稱外（見偵第七七八一號卷第十
        頁正面、三二頁反面，原審卷第四二、四三頁），亦經
        證人乙○○（曾為丁○○之員工，現已離職）於原審訊
        問時證稱：在我於丁○○處服務期間，被告時常回來公
        司找公司同仁在門口喝酒、聊天；二十九號（即指臺北
        市○○區○○路一五五巷二十九號一樓）的商家與住家
        以隔間分開，電腦是放在二十九號的公司裡面，被告或
        員工喝酒聊天時不會到住家裡面，但如果要去洗手間，
        就會進去等語（見原審卷第一００、一０一、一０四頁
        ）；乙○○於本院詰問時更進一步證稱：被告有時急著
        要上廁所就會使用二十九號之化妝室，要進入化妝室一
        定會經過放置電腦的走道，走道大約有二尺寬等語（見
        本院卷第五十至五二頁）；且居住於該處之證人甲○○
        亦曾於本院訊問時證稱：二十九號除了讓我使用居住外
        ，亦當辦公室使用，員工會進去拿出貨單，或使用洗手
        間等語（見本院卷第八八頁）。由上揭內容可知，被告
        曾有出入丁○○臺北市○○區○○路一五五巷二十九號
        一樓之住處事實及機會，若被告在進出該處之際曾碰觸
        走道旁之擺設，亦為合理之推論，經警所採得之被告指
        紋二枚既無法確定係被告為竊盜犯行時所留下，自不僅
        以該二枚指紋出現在電腦用音箱上，即推認電腦、印表
        機係被告竊取。被告雖於九十年十一月十九日之警詢時
        供稱：去年有去丁○○公司一次，今年去一次，約在九
        十年十月或十一月間，詳細日期不知等語（見偵七七八
        一號卷第九頁反面）。曾受刑事鑑識相關訓練之刑事警
        察局之吳崇傑亦證稱：依其採集指紋之經驗，指紋留存
        物品而可採得，僅有一星期時間云云（見原審九十三年
        九月十四日筆錄）。然刑事警察局函覆本院稱：「：：
        就以往國內外指紋案例，發現仍有遺留很欠仍成功採取
        而供鑑定者（目前文獻上指紋留存最長時間為三十（年
        ）」（見本院卷第八一頁，刑事局九十四年三月二十三
        日函）。足見吳崇傑之證述，難以逕信。被告既曾在被
        害人失竊電腦處所出入，實不能排除音箱上之指紋係被
        告在出入辦公室或洗手間時無意間留下之可能。況被害
        人此處之失竊，既無任何贓物扣案，亦無其他可供查證
        之其他證據，實不能僅以上開指紋留存現場，逕行認定
        電腦係被告竊取。公訴人起訴之此部分犯行，既尚未達
        到一般之人均無合理懷疑之確信之程度，自不能逕為論
        罪科刑之諭知。惟因公訴人認此部分之事實與前揭有罪
        部分有連續犯裁判上一罪關係，爰不另為無罪之諭知。
、原審判決應撤銷之理由：原審判決認被告張益財攜帶兇器竊
　　盜未遂部分，固非無據，然被告並非破壞鐵櫃內電動遊戲機
  　具之投幣孔，原審判決之認定，稍有未洽。又被告並未於九
    十年九月七日侵入住宅竊取電腦、印表機之犯行，原審未經
    詳酌，認被告成立該部分之犯行，亦有未當。被告上訴否認
    攜帶兇器竊盜未遂部分之犯行，雖無理由，然其否認逾越門
    扇於夜間侵入住宅竊盜部分之犯行，指摘原審判決不當，為
    有理由，原審判決既有未當，自應由本院將原審判決撤銷改
    判。
據上論斷，應依刑事訴訟法第三百六十九條第一項前段、第三百
六十四條、第二百九十九條第一項第三款、第二項、第二十六條
前段、修正後刑法第四十一條第一項、刑法第三十八條第一項第
二款，罰金罰鍰提高標準條例第二條，判決如主文。
本案經檢察官朱家崎到庭執行職務。
中　　華　　民　　國　　94　　年　　5 　　月　　10　　日
　　　　　　　　　刑事第十七庭審判長法　官　吳啟民
　　　　　　　　　　　　　　　　　  法　官　蘇隆惠
　　　　　　　　　　　　　　　　　　法　官　林瑞斌
以上正本證明與原本無異。
不得上訴。
                                    書記官　陳思云
中　　華　　民　　國　　94　　年　　5 　　月　　11　　日
附錄：本案論罪科刑法條全文
刑法第321條
犯竊盜罪而有左列情形之一者，處六月以上、五年以下有期徒刑
：
一　於夜間侵入住宅或有人居住之建築物、船艦或隱匿其內而犯
　　之者。
二　毀越門扇、牆垣或其他安全設備而犯之者。
三  攜帶兇器而犯之者。
四  結夥三人以上而犯之者。
五  乘火災、水災或其他災害之際而犯之者。
六  在車站或埠頭而犯之者。
前項之未遂犯罰之。
